臺灣桃園地方法院刑事判決
110年度訴字第776號
公  訴  人  臺灣桃園地方檢察署檢察官  
被      告  陳至宏



選任辯護人  楊擴擧律師(法扶律師)          
上列被告因違反毒品危害防制條例案件，經檢察官提起公訴（11
0年度偵字第11456號），本院判決如下：
    主  文
陳至宏販賣第三級毒品未遂，處有期徒刑壹年玖月。扣案之含第
三級毒品4-甲基甲基卡西酮成分之毒品咖啡包貳拾包（驗餘淨重
壹佰參拾肆點貳玖陸貳公克，含包裝袋貳拾只）沒收銷燬；IPHO
NE品牌行動電話壹支（IMEI：000000000000000、0000000000000
00號，含SIM卡門號壹張：○○○○○○○○○○號）沒收。
    事  實
一、陳至宏明知4-甲基甲基卡西酮（4-methylmethcathinone、M
    ephedrone、4-MMC）係毒品危害防制條例第2條第2項第3款
    所列管之第三級毒品，依法不得持有、販賣，竟基於持有、
    販賣第三級毒品4-甲基甲基卡西酮以營利之犯意，於民國11
    0年3月初某不詳時間，使用門號0000000000號行動電話（IP
    HONE品牌，IMEI：000000000000000、000000000000000號，
    含SIM卡門號1 張：0000000000號），在社群軟體抖音，使
    用暱稱「啊尊」，在網友所張貼欲購買毒品之言論下方留言
    「私」等暗示其有販售含有上開第三級毒品成分咖啡包之訊
    息；適員警黃奕慶發現上情，遂於社群軟體抖音與「啊尊」
    互加為好友，並傳送「老闆怎麼賣」、「價錢怎麼算」等訊
    息與陳至宏，陳至宏以暱稱「啊尊」回以「妳要多少」、「
    明天哪裡？」、「還是你要來找我拿」等訊息；雙方又互加
    通訊軟體LINE好友，員警黃奕慶再向陳至宏佯稱欲以新臺幣
    （下同）1萬元購買含有第3級毒品4-甲基甲基卡西酮成分之
    咖啡包20包，雙方約定於110年3月9日15時許在桃園市○○區○
    ○○○000號前進行交易。嗣陳至宏於同日15時許與無交易毒品真
    意而佯裝購毒者之員警黃奕慶、駱俊宇碰面進行交易，雙方
    交付咖啡包20包及價金1萬元點收無訛後，員警黃奕慶、駱
    俊宇即表明身分，當場逮捕陳至宏而未遂，並扣得上述含第
    三級毒品成分之咖啡包20包（驗餘淨重134.2962公克，含包
    裝袋20只）、及陳至宏前揭供販賣毒品所用之行動電話1支
    （IPHONE品牌，IMEI：000000000000000、000000000000000
    號，含SIM卡門號1張：0000000000號），查悉前情。
二、案經桃園市政府警察局桃園分局報告臺灣桃園地方檢察署檢
    察官偵查起訴。
    理  由
壹、程序部分：
  ㈠按被告之自白，非出於強暴、脅迫、利誘、詐欺、疲勞訊問
    、違法羈押或其他不正之方法，且與事實相符者，得為證據
    ；被告陳述其自白係出於不正之方法者，應先於其他事證而
    為調查，該自白如係經檢察官提出者，法院應命檢察官就自
    白之出於自由意志，指出證明之方法，刑事訴訟法第156 條
    第1 項、第3 項定有明文。準此，被告及其辯護人對於檢察
    官所提被告於偵查中之供述，其證據能力並無意見，且同意
    有證據能力，復本院亦查無有何顯然不正之方法取得情事，
    而悖於其自由意志，是被告前開供述得為證據。
  ㈡次按被告以外之人於審判外之言詞或書面陳述，除法律有規
    定者外，不得作為證據；又被告以外之人於審判外之陳述，
    雖不符合同法第159條之1至第159條之4之規定，但經當事人
    於審判程序同意作為證據，法院審酌該言詞陳述或書面陳述
    作成時之情況，認為適當者，亦得為證據；又當事人、代理
    人或辯護人於法院調查證據時，知有第159條第1項不得為證
    據之情形，而未於言詞辯論終結前聲明異議者，視為有前項
    之同意，刑事訴訟法第159條第1項及第159條之5分別定有明
    文。查本判決下列所引用之各該被告以外之人所為審判外之
    陳述以及其他書面陳述，雖屬傳聞證據，惟當事人及其辯護
    人於本院準備程序中就上開證據之證據能力均表示無意見，
    並同意有證據能力（見院卷二第49頁），且迄至言詞辯論終
    結前亦未再聲明異議，本院審酌上開證據資料製作時之情況
    ，尚無違法不當之瑕疵，亦認為以之作為證據應屬適當，爰
    依刑事訴訟法第159條之5規定，認前揭證據資料均有證據能
    力。
  ㈢另本院以下所引用之非供述證據，均與本件事實具有自然關
    聯性，且核屬書證、物證性質，又查無事證足認有違背法定
    程序或經偽造、變造所取得等證據排除之情事，復經本院依
    刑事訴訟法第164條、第165條踐行物證、書證之調查程序，
    況檢察官、被告及其辯護人對此部分之證據能力亦均不爭
    執，且同意有證據能力，是堪認均有證據能力。
貳、實體部分：
一、認定事實所憑之證據及理由：
    上揭犯罪事實，業據被告陳至宏於警詢、偵訊及本院準備程
    序及審理時均坦承不諱（見偵卷第13、18、70頁、院卷第48
    、84頁），並有抖音、LINE對話譯文截圖照片、刑案現場照
    片、搜索扣押筆錄、扣押物品目錄表、員警職務報告等件附
    卷可參（見偵卷第31至37、41、51至57頁），復有門號0000
    000000號行動電話（IPHONE品牌，IMEI：000000000000000
    、000000000000000號，含SIM卡門號1 張：0000000000號）
    、含有第三級毒品4-甲基甲基卡西酮成分咖啡包20包（驗餘
    淨重134.2962公克）扣案為憑。又扣案之上開咖啡包20包，
    經送鑑定結果，呈現第三級毒品4-甲基甲基卡西酮陽性反應
    ，此有臺北榮民總醫院110年3月11日北榮毒鑑字第C0000000
    號毒品成分鑑驗書在卷可稽（見偵卷第87頁），足認被告之
    任意性自白與事實相符，堪以採信。本案事證明確，被告上
    開犯行堪以認定，應依法論科。
二、論罪科刑：
  ㈠按刑事偵查技術上所謂之「釣魚」，係指對於原已犯罪或具
    有犯罪故意之人，以設計引誘之方式，迎合其要求，使其暴
    露犯罪事證，再加以逮捕或偵辦者而言。此乃純屬偵查犯罪
    技巧之範疇，並未違反憲法對於基本人權之保障，且於公共
    利益之維護有其必要性。警員佯裝購毒而與毒販聯繫，經毒
    販允諾，依約攜帶毒品前往交付時，當場予以逮捕查獲者，
    於此誘捕偵查案件，毒販者雖有販毒之故意，並已著手實施
    販毒之行為，然因員警並無購毒之真意，其佯稱購毒，意在
    辦案，以求人贓俱獲，伺機逮捕，實際上不能真正完成買賣
    毒品之行為，無從成立販賣既遂，而應論以販賣毒品未遂罪
    （最高法院93年度台上字第1159號判決、最高法院85年度第
    4 次刑庭會議決議意旨參照）。查被告於警詢時陳稱：我在
    抖音上一些相關要購買毒品的影片下面留言「私」，那些要
    購買毒品的買家就會私訊我，我這樣來販賣毒品等語（見偵
    卷第15頁），足認被告乃係欲吸引想購買毒品之人，其本有
    販賣第三級毒品之故意，灼然至明，嗣經喬裝買家之員警向
    其佯稱欲購買毒品後，就買賣毒品之數量及價金等重要內容
    已與被告達成合致，已著手販賣毒品行為，雖因喬裝買家之
    員警自始無實際與被告交易之真意，被告與喬裝買家之員警
    彼此間僅形式上就毒品交易之行為達成合意，實際上並不能
    真正完成毒品買賣行為，然依上開判決意旨，被告上開所為
    已該當販賣行為之著手。
  ㈡核被告所為，係犯毒品危害防制條例第4條第6項、第3項之販
    賣第三級毒品未遂罪。被告販賣第三級毒品前持有第三級毒
    品之行為，本應論以持有之罪，惟該次持有毒品之低度行為
    為其後販賣毒品之高度行為所吸收，不另論罪。又被告已著
    手販賣第三級毒品之實行，惟因員警並無購毒真意，又尚未
    賣出，為未遂犯，應依刑法第25條第2 項之規定，按既遂犯
    之刑度減輕其刑。另按毒品危害防制條例第17條第2項規定
    ，犯第4條至第8條之罪於偵查及歷次審判中均自白者，減輕
    其刑。查被告於偵查時自白犯本案販賣第三級毒品未遂犯行
    ，復於歷次審判中均坦承上開犯行（見偵卷第13、18、70頁
    、院卷第48、84頁），已如前述，爰依毒品危害防制條例第
    17條第2 項之規定，減輕其刑，並依刑法第70條規定就前揭
    減輕事由依法遞減之。爰審酌被告明知毒品對於人體有莫大
    之戕害，竟圖一己之私利，販賣含第三級毒品4-甲基甲基卡
    西酮成分咖啡包，助長毒品氾濫，戕害國人健康，所為誠非
    足取，惟念其犯後均坦承犯行，犯後態度尚佳，且欲販賣之
    毒品數量非鉅，又於毒品流布於市前，為警及時查獲，所生
    危害程度有所降低，暨被告自陳高中肄業之智識程度、從事
    粗工之家庭經濟狀況等一切情狀，量處如主文所示之刑。
三、沒收部分：
  ㈠按違禁物，不問屬於犯罪行為人與否，沒收之，刑法第38條
    第1項亦定有明文。又毒品危害防制條例第18條第1項後段規
    定查獲之第三、四級毒品，無正當理由而擅自持有者，沒入
    銷燬之；此應沒入銷燬之毒品，專指查獲施用或持有（未成
    罪）之第三、四級毒品而言；倘屬同條例相關法條明文規定
    處罰之犯罪行為，即非該條項應依行政程序沒入銷燬之範圍
    ；再同條例對於查獲之製造、運輸、販賣、意圖販賣而持有
    、以非法方法使人施用、引誘他人施用及轉讓、持有一定數
    量以上第三、四級毒品之沒收，並無特別規定，如其行為已
    構成犯罪，則該毒品即屬不受法律保護之違禁物，應回歸刑
    法之適用（最高法院98年度台上字第2889號、99年度台上字
    第2733號判決意旨參照）。扣案含第三級毒品4-甲基甲基卡
    西酮成分之咖啡包20包，係本件被告所欲販賣之第三級毒品
    ，而該販賣未遂行為既係毒品危害防制條例明文規定處罰之
    犯罪行為，揆諸前揭說明，前揭物品雖不屬同條例第18條第
    1項後段應依行政程序沒入銷燬之範圍，惟仍為不受法律保
    護之違禁物，至於包裝上開毒品之包裝袋與毒品無法完全析
    離，須整體視同毒品，除鑑驗用罄之部分外，均應依刑法第
    38條第1項之規定，宣告沒收。
  ㈡次按犯毒品危害防制條例第4條至第9條、第12條、第13條或
    第14條第1項、第2項之罪者，其供犯罪所用之物，不問屬於
    犯罪行為人與否，均沒收之。毒品危害防制條例第19條第1
    項定有明文。查被告於本院準備程序時供稱：本案我是使用
    扣案之手機與喬裝員警聯繫等語（見院卷第48頁），足認扣
    案之手機（IPHONE品牌，IMEI：000000000000000、0000000
    00000000號，含SIM卡門號1張：0000000000號），係供被告
    販賣第三級毒品罪所用之物。從而，應依毒品危害防制條例
    第19條第1項之規定宣告沒收。
據上論斷，應依刑事訴訟法第299條第1項前段，毒品危害防制條
例第4條第6項、第3項、第17條第2項、第18條第1項前段、第19
條第1項，刑法第11條前段、第25條第2項、第38條第1項，判決
如主文。
本案經檢察官劉倍提起公訴，檢察官林佳勳到庭執行職務 　　
中　　華　　民　　國　　111  　年　　1　　月　　10　　日
                  刑事第十六庭審判長法  官  游紅桃
                                    法  官  林蕙芳
                                    法  官  呂宜臻
以上正本證明與原本無異。
如不服本判決應於收受判決後20日內向本院提出上訴書狀，並應
敘述具體理由。其未敘述上訴理由者，應於上訴期間屆滿後20日
內向本院補提理由書(均須按他造當事人之人數附繕本)「切勿逕
送上級法院」。 
      　　　　　　　　　　　　　　　書記官　黃心姿
中　　華　　民　　國　　111 　年　　1 　　月　　10　　日
附錄本件論罪科刑依據之法條：
毒品危害防制條例第4條第3項、第6項
製造、運輸、販賣第一級毒品者，處死刑或無期徒刑；處無期徒
刑者，得併科新臺幣3千萬元以下罰金。
製造、運輸、販賣第二級毒品者，處無期徒刑或10年以上有期徒
刑，得併科新臺幣1千5百萬元以下罰金。
製造、運輸、販賣第三級毒品者，處7年以上有期徒刑，得併科
新臺幣1千萬元以下罰金。
製造、運輸、販賣第四級毒品者，處5年以上12年以下有期徒刑
，得併科新臺幣5百萬元以下罰金。
製造、運輸、販賣專供製造或施用毒品之器具者，處1年以上7年
以下有期徒刑，得併科新臺幣1百50萬元以下罰金。
前五項之未遂犯罰之。